【裁判字號】    97,消債更,107
【裁判日期】    970819
【裁判案由】    更生事件
【裁判全文】
臺灣臺北地方法院民事裁定           97年度消債更字第107號
聲  請  人
即  債務人  甲○○
上列當事人因消費者債務清理事件聲請更生，本院裁定如下：
    主  文
聲請駁回。
聲請費用由聲請人負擔。
    理  由
一、按債務人與金融機構協商成立者，不得聲請更生或清算，但
    因不可歸責於己之事由，致履行顯有重大困難者，不在此限
    ；本條例施行前，債務人依金融主管機關協調成立之中華民
    國銀行公會會員辦理消費金融案件無擔保債務協商機制與金
    融機構成立之協商，準用前項之規定，消費者債務清理條例
    第151條第5項、第6項分別定有明文。又聲請更生或清算不
    合程式或不備其他要件者，法院應以裁定駁回之，但其情形
    可以補正者，法院應定期間先命補正，復為同條例第8條所
    明定。
二、本件聲請更生意旨略以：聲請人於民國95年4月間與最大債
    權銀行華泰銀行協商成立，自95年6月10日起，分108期，每
    月清償新臺幣（下同）15,710元，惟聲請人每月收入（薪資
    30,000元），扣除每個月依協商條件應清償之金額，已無法
    維持家庭基本生活開銷，若以內政部社會司所頒定之最低生
    活費用計算（14,152×2《自己及一名受扶養人》=28,304元
    ），僅能選擇毀諾不繳，故聲請人非惡意不依約履行協商條
    件，實係客觀上無法依原協商條件履行等語。經查：
    (一)聲請人主張其從事美髮業，依其97年6月16日陳報狀所述
      營業額每月收入約40,000元等語，而消費者債務清理條例
      施行細則第3條第2項規定「債務人為公司或其他營利法人
      之負責人，無論是否受有薪資，均視為自己從事營業活動
      。其營業額依該公司或其他營利法人之營業額定之。」，
      其立法理由載明「債務人獨資或合夥經營商號者，即係從
      事營業活動之自然人，並依該商之營業額定其是否有本條
      例之適用。」，故本件聲請人之收入應以其所經營之商號
      之營業額決定有無本條例之適用，而非以聲請人之薪資為
      斷，是以聲請人之收入應以每月40,000元計，而非30,000
      元。
    (二)次聲請人主張其須扶養受扶養人吳陳金定，惟本院裁定命
      其提出支付扶養費用之證明，惟其未能提出，此部分當無
      法列計；再受扶養人吳陳金定除聲請人外，尚有3名扶養
      義務人，不致因聲請人未支付扶養費而無法維護生活，故
      聲請人此部分之扶養費應予剔除。
    (三)聲請人之月收入應以40,000元計，縱依聲請人所稱月薪為
      30,000元，扣除每月最低基本生活費用14,152元後，剩餘
      15,848元，尚足以支付每月應攤還之金額15,170元。況依
      聲請人之配偶宋子明之財產及所得清單，聲請人配偶名下
      有三間房屋，96年度所得高達1,173,208元，因夫妻互負
      扶養義務，聲請人不致無法維持生活。是聲請人之毀諾應
      認係可歸於己之事由所致。
三、綜上，本件債務人聲請更生，既違背消費者債務清理條例第
    151條第5項之規定，且上開欠缺又屬無從補正，依上說明，
    自應駁回其更生之聲請，爰裁定如主文。
中    華    民    國    97    年    8     月    19    日
                  民事第二十一庭法      官  吳青蓉
上為正本係照原本作成
如不服本裁定，應於裁定送達後10日內，以書狀向本院提出抗告
，並繳納抗告費新臺幣1千元
中    華    民    國    97    年    8     月    19    日
                                書  記  官  蔡文揚


司法院資訊處製作；財團法人民間司法改革基金會備份。
